臺灣高雄地方法院刑事判決　　　　　　　　　　　　　九十一年度訴字第五二三號
　　公　訴　人　臺灣高雄地方法院檢察署檢察官
　　被　　　告　丙○○
　　指定辯護人　本院公設辯護人　戊○○
右列被告因違反毒品危害防制條例案件，經檢察官提起公訴（九十年度偵字第二三四
七五號、第二三五三五號），本院判決如左：
    主  文
本件免訴。
    理  由
一、公訴意旨以：被告丙○○意圖變賣營利，於向不詳姓名之人購得第二級毒品安非
    他命一批後，分裝成十包，擬販賣予不特定施用毒品之人，意圖販賣而持有第二
    級毒品。嗣於九十年十二月十四日凌晨二時三十分，在被告丙○○所駕駛車牌Ｚ
    Ｄ─四六九七號自用小客車內，查獲置放於車內之安非他命十包（毛重分別為十
    九．二公克、三十八．七公克、二十．一公克、一．四、一．三公克、三．六公
    克、三．七公克、０．八公克、０．五公克、０．五公克）合計重八十九．八公
    克及電子秤一台、夾鏈帶二百零五個。因認被告丙○○所為係涉犯毒品危害防制
    條例第五條第二項之意圖販賣而持有第二級毒品罪嫌。
二、按「犯罪事實應依證據認定之，無證據不得認定犯罪事實」、「不能證明被告犯
    罪者，應諭知無罪之判決」，刑事訴訟法第一百五十四條第二項、第三百零一條
    第一項分別定有明文。又事實之認定，應憑證據，如未能發現相當證據，或證據
    不足以證明，自不能以推測或擬制之方法，為裁判基礎（最高法院四十年台上字
    第八六號判例參照）；且認定犯罪事實所憑之證據，雖不以直接證據為限，間接
    證據亦包括在內，然而無論直接證據或間接證據，其為訴訟上之證明，須於通常
    一般之人均不致有所懷疑，而得確信其為真實之程度者，始得據為有罪之認定，
    倘其證明尚未達到此一程度，而有合理之懷疑存在而無從使事實審法院得有罪之
    確信時，即應由法院為諭知被告無罪之判決（最高法院七十六年台上字第四九八
    六號判例參照）。
三、本件公訴人認被告丙○○涉有前揭意圖販賣而持有第二級毒品之犯行，無非係以
    （一）被告所持有之第二級毒品之數量，顯已超出一般自行使用所需（二）該毒
    品復以不同之重量分裝成十包，多者重達三十八．七公克，少者僅０．五公克，
    亦與一般自用者將毒品以每次施用之些微份量平均分裝，以方便取用之情形有間
    （三）復有電子秤一台及夾鏈帶二百零五個等分裝工具扣案可資佐證為其主要論
    據。訊據被告丙○○固坦承有於右揭時、地為警查獲，並扣得上開第二級毒品甲
    基安非他命等物之事實，惟堅決否認有何意圖販賣而持有第二級毒品犯行，辯稱
    ：伊沒有販賣的意圖，甲基安非他命是伊自已要施用等語，至於警詢所陳稱為警
    扣得之為同案被告甲○○（通緝中，另案審結）所有第一級毒品是甲○○販毒不
    敢帶在身上，所以放在伊這裏，如果有人要購買時甲○○就打電話叫伊把毒品送
    至約定時、地交易係因遭警刑求而來等語；辯護人則以：（一）本案並未發現被
    告有向外積極聯絡買主等兜售行為，客觀上亦無可見之舉止，並具有法益之侵害
    性，顯然不構成意圖販賣而持有之犯行（二）且本案並無證據可證明被告犯罪，
    而有合理懷疑存在，故不得僅以薄弱之證據即為被告罪行之依據等語資為被告辯
    護。
四、經查：
（一）按被告之自白，須非出於強暴、脅迫、利誘、詐欺或其他不正之方法，且與事
      實相符者，始得採為證據，如果被告之自白，係出於不正之方法，並非自由陳
      述，即其取得自白之程序，已非適法，則不問自白內容是否確與事實相符，因
      其非係適法之證據，即不能採為判決基礎，故審理事實之法院，遇有被告對於
      自白提出刑求之抗辯時，應先於其他事實而為調查。最高法院著有九十年度台
      上字第四七一九號判決可資參照。是被告既有為刑求之抗辯，本院自應就被告
      是否有受警方刑求先予調查，查：
  １、雖依臺灣高雄看守所檢送之被告入所前受傷經過自述登記簿之記載【刑事卷（
      一）第一二六頁】，被告於入所時曾有為受刑求之陳述，並有右額眉毛部位腫
      大、胸部疼痛之傷勢，惟上開傷勢是否係刑求而來，僅係被告自述而已，並無
      其他積極證據可資證明，是否可採，已屬有疑。
  ２、且審之被告於為警查獲後移送檢察官初訊時所製作之訊問筆錄所載（九十年度
      偵字第二三四七五號偵查卷第二九頁背面），被告於當時並未向承辦檢察官陳
      稱有遭警刑求之情事發生，則若被告確有遭警方刑求之情，何以未於遭警逮捕
      移送承辦檢察官複訊時陳明，甚或於檢察官偵查程序進行中為上開刑求之表示
      （見其後之歷次之偵訊筆錄），而卻於本院審理時始為刑求之辯稱，誠與常情
      有所相違，是否足採，亦值懷疑。
  ３、雖證人即當時因與同案被告甲○○在一起而被一同帶回警局之乙○○到院證述
      被告丙○○確有遭警方刑求等語【刑事卷（二）第二五三頁），惟審之證人乙
      ○○所稱被告丙○○遭刑求之經過，就被告係遭警毆打何處已與被告於本院審
      理所稱有所不符，此有審判筆錄在卷可稽（刑事卷（二）第二五○頁、第二五
      八頁），則倘若證人確有目擊刑求之情，何以會有如此歧異之所稱？且衡以證
      人當時並非通緝犯，亦無任何刑事案件遭警查獲之事實，業據證人自承在卷【
      刑事卷（二）第二五二頁】，顯然證人係與本案不相關之第三人，則警方何以
      要在證人面前刑求被告，不啻警方自已製造刑求之證據予被告，可見證人所稱
      目擊被告遭警刑求之證稱，應非屬真實。
      準此，被告關於警察刑求之指述，僅係其所為之片面指述，並有上開諸多不合
      情理之處，自不可採。
（二）雖被告所辯稱於警詢之自白係遭刑求所致為不可採，惟審之被告於警詢所稱：
      「．．．，毒品是因他（即同案被告甲○○）在販毒不敢帶在身上，所以放在
      伊這裏，如果有人要購買時（甲○○）就打電話叫伊把毒品送至約定時、地交
      易」等語，再觀諸其於警詢前後所供之答詢內容所示，上開被告所稱之毒品究
      係第一級毒品或是第二級毒品，顯然被告當時並未陳明，而本件公訴人係指稱
      被告意圖販賣而持有第二級毒品，亦非被告於警詢之自白所稱伊已有販賣毒品
      之行為，從而，縱此自白有證據能力，惟仍無法採為認定本件被告犯行之證據
      ，先可認定。
（三）至警方雖於上開車牌ＺＤ－四六九七號自小客車內扣得前開扣案物品，而該此
      物品經送驗後結果確為第二毒品甲基安他命（共十包，驗前毛重八九‧五公克
      ，驗後毛重八九‧四公克）無訛，此有高雄醫學大學附設中和紀念醫院九十一
      年三月五日編號９１０２－６６號檢驗報告一紙在卷為憑【刑事卷（一）第五
      一頁】，惟此僅能證明被告有持有前開扣案毒品之事實，並無法即認被告係基
      於意圖販賣始持有該第二級毒品甲基安非他命。
（四）至扣案毒品之數量雖有八十九點五公克，並非少量，惟亦非多到完全不可想像
      ，衡以個人持有毒品數量之多寡，仍應視情況而定，如施用者之施用情況、經
      濟因素等均會有所影響，並非所有施用毒品者所持有毒品之數量均一定是少量
      ，而只要一有多量之毒品即有販賣之意圖；又毒品是否分裝，或如何加以分裝
      並非有何一定之準則，是否非如公訴人所稱之分裝情形即可認顯然異於常情而
      有販賣之意圖，亦值斟酌。
（五）再者，扣案之電子磅秤一台雖為秤量重量之工具，然並無從遽以直接推論被告
      係為了販賣毒品而持有該物，蓋實不能排除此係被告為供自已施用時分裝秤重
      ，抑或是於購入毒品時需秤量是否足量而持有該電子磅秤之可能，故此持有電
      子磅秤之事實，亦無法逕以推認被告有販賣毒品之意圖。
五、綜上所述，公訴人所提出之上開論據，至多僅能證明被告有於前揭時、地，持有
    第二級毒品之犯行，尚無積極之證據足以證明被告有公訴人所指述之意圖販賣而
    持有第二級毒品之犯行。惟被告所持有之晶體，經檢驗後確係第二級毒品甲基安
    非他命，已如前述，則被告單純持有第二級毒品之犯行，事證明確，足已認定。
六、惟按案件曾經判決確定者，應諭知免訴之判決，刑事訴訟法第三百零二條第一款
    定有明文。又訴訟上所謂一事不再理之原則，關於實質上一罪或裁判上一罪，亦
    均有其適用，最高法院六十年台非字第七七號著有判例可參。查本件被告甲○○
    於持有上開第二級毒品甲基安非他命被查獲時，亦有涉犯施用第二級毒品之犯行
    ，已經本院於九十一年五月三十一日，以九十一年易字第六四七號判決判處有期
    徒刑六月，並於九十一年七月八日確定，此有上開判決書及臺灣高等法院被告全
    國前案紀錄表各一份在卷足稽，已堪認定。從而，被告前揭持有第二級毒品甲基
    安非他命之低度行為已為上述經判決確定之施用第二級毒品之高度行為所吸收，
    而為實質上一罪，已為確定判決效力所及，揆諸首揭說明，自應諭知免訴之判決
    。
七、至扣案之上開第二級毒品甲基安非他命等物，已經本院於被告涉犯施用第二級毒
    品罪案件為沒收之諭知，有上開刑事判決書在卷可參，且「沒收為從刑之一種，
    依主從不可分原則，應附隨於主刑而同時宣告之，除有罪、免刑等判決，於裁判
    時併宣告外，如無主刑，從刑亦無所附麗，故案內之違禁物，應另依刑法第四十
    條但書由檢察官聲單獨宣告沒收」，最高法院七十八年臺非字第七二號著有判例
    可資參照，是本院自不得加以宣告沒收，併此敘明。
據上論斷，應依刑事訴訟法第三百零二條第一款，判決如主文。
本案經檢察官丁○○到庭執行職務。
中      華      民      國      九十三      年    三    月    三十一    日
                                  臺灣高雄地方法院刑事第九庭
                                      審判長法  官  孫  啟  強
                                            法  官  楊  智  守
                                            法  官  楊  宗  翰
右正本證明與原本無異。
如不服本判決，應於判決送達後十日內，向本院提出上訴狀。
                                            書記官  陳  怡  真
中      華      民      國      九十三      年    四    月        一    日
